臺灣臺北地方法院民事判決　　　　　　　99年度訴字第3008號
原　　　告　林睿駿
訴訟代理人　李巾律師
被　　　告　姚旂軒
上列原告與被告姚旂軒間請求侵權行為損害賠償事件，本院於民
國100年2月22日言詞辯論終結，判決如下：
    主  文
原告之訴及其假執行之聲請均駁回。
訴訟費用由原告負擔。
    事  實  及  理  由
壹、程序部分：按訴狀送達後，原告不得將原訴變更或追加他訴
    ，但擴張或減縮應受判決事項之聲明者，不在此限，民事訴
    訟法第255條第1項第3款定有明文。查本件原告起訴時訴之
    聲明第1項除請求被告姚旂軒與另被告國立臺北商業技術學
    院連帶向國立臺北商業技術學院「職員考績委員會」出具如
    附件（詳如卷附起訴狀附件）書面聲明外，尚請求被告姚旂
    軒亦須連帶負回復原告「被記二大過前（即撤銷二大過處分
    ）」原狀之責任，嗣於民國100年2月22日本院言詞辯論期日
    ，業據原告減縮聲明不請求被告姚旂軒亦須連帶負回復原告
    「被記二大過前（即撤銷二大過處分）」原狀部分，此核屬
    應受判決事項聲明之減縮，依上開規定，自應准許之。
貳、實體部分：
一、原告部分：
（一）本件原告起訴主張：被告姚旂軒為另被告國立臺北商業技
      術學院（業經本院於100年2月8日另以判決駁回原告此部
      分之訴，下稱臺北商學院）學生，原告則為該校學務處生
      活輔導組學生兵役事務之承辦人員，辦理學生兵役案件已
      有10年，被告姚旂軒經原告於98年3月通知填具申請兵役
      緩徵事項之申請表，其雖於申請表之戶籍地址欄填寫臺北
      縣土城市之新址為其戶籍地址，惟未依被告臺北商學院規
      定併向學校教務處填寫變更後之正確戶籍地址資料，亦未
      由學校網站填報最新之戶籍資料，迄新學年度之98年9月
      25日填寫學生基本資料時，仍未申請變更97學年度第1學
      期日間部各學制學生基本資料，嗣原告於98年3月27日依
      被告姚旂軒原留之戶籍址（即臺北縣板橋市○○街71巷8
      弄4號5樓）送學校教務處註冊核對，並陸續經教務處職員
      、註冊組長核實簽字，再由教務長主任秘書核對後，由學
      校校長確認簽名，由原告擬具北商技學字第0980002755
      號函向臺北縣政府申請緩徵，臺北縣政府民政局則於98年
      3月31日以北民徵字第0980242018號函將緩徵名冊送至板
      橋市公所並副知另被告國立臺北商學院。詎被告姚旂軒於
      99年收受臺北縣土城市公所之體檢通知書後，即以曾向原
      告申辦緩徵而原告未為辦理，若於99年10月前未辦理即須
      當兵，並請求另被告臺北商學院辦理補救等文字內容，向
      另被告臺北商學院指控原告未替被告姚旂軒辦理緩徵，致
      使另被告臺北商學院人事室於99年4月1日以原告有前開事
      由而擬定懲處通知，原告嗣後曾要求被告姚旂軒向另被告
      臺北商學院澄清前開情事，另被告台北商學院並稱被告姚
      旂軒有澄清即可使原告免於遭受懲處，詎遭被告姚旂軒拒
      絕，原告因被告姚旂軒之前述不實指控，另被告臺北商學
      院對被告姚旂軒指控情事復怠於查證，竟於99年4月23日
      以原告在承辦兵役業務期間，漏報被告姚旂軒兵役緩徵之
      申請，造成學生家長對學校產生負面觀感，並影響學生權
      益，及學務處生輔組於3月2日調整同仁工作項目後，原告
      拒絕交出經管之兵役檔案，影響公務，導致學生權益受損
      等為理由，連續記原告二大過，原告曾於99年4月26日向
      臺北縣土城市調解委員會申請調解，亦因另被告臺北商學
      院及被告姚旂軒均拒不到場而至調解不成立，原告因被告
      姚旂軒前開行為遭懲處二大過，自受有精神痛苦、名譽損
      害年終考績並因此可能成為丙等而損失績效獎金，為此爰
      依民法第184條第1項前段、第195條及第213條等規定，請
      求被告姚旂軒出具如附件所示之聲明及對原告負非財產上
      損害賠償責任。並聲明：(1)被告應向被告臺北商學院「職
      員考績委員會」出具如附件所示書面聲明。(2)被告應賠償
      原告新台幣（下同）1,200,000元，及自本起訴狀繕本送
      達翌日起至清償日止，按年息5%計算之利息。(3)並願供擔
      保請准宣告假執行。
（二）對被告抗辯之陳述略以：原告於97年時有請學生到辦公室
      填寫資料辦理緩徵，斯時被告有前來辦理，足見原告確有
      幫被告辦理緩徵，若斯時之臺北縣政府辦理中發現錯誤，
      臺北縣政府應通知原告，惟原告迄未曾接獲通知，而被告
      發現有錯誤時，亦應向原告表示辦理發生錯誤，被告卻未
      為，此均可知原告辦理被告緩徵作業實無錯誤，原告遭記
      過前均不知被告有被告所稱情事或其家長有何氣憤之情事
      ，被告亦不能以不知後來作業程序如何處理免責等語。
二、被告則抗辯以：其有向另被告提出如原證一第一案第1點所
    示內容之文件，惟目的係為請求另被告臺北商學院須代為辦
    理補救事宜，並未為侵害原告之權益，被告當時為學生，因
    兵役緩徵問題，與其他同學洽原告填具表格，原告所稱又須
    同步洽教務處修正等作業，係學校行政單位內部作業，被告
    並無義務了解及協助辦理兵役業務作業流程，且原告係因辦
    理兵役問題屢有失誤，方經另被告臺北商學院調職及處分，
    嗣後訴外人新北市民政局已經發現錯誤並更正辦理被告之緩
    徵作業，公務機關內部就相關情形應有自我查核之注意義務
    ，原告之訴應予駁回等語。並聲明：原告之訴駁回；如受不
    利判決，願供擔保請准免為假執行宣告。
三、本件原告主張其任職於另被告臺北商學院生活輔導組並負責
    承辦學生相關兵役事務，被告姚旂軒則為臺北商學院學生，
    及原告於99年4月23日遭學校以原告於承辦兵役業務期間，
    有漏報被告姚旂軒兵役緩徵之申請，造成學生家長對學校產
    生負面觀感並影響學生權益之事由，對原告為記一大過之懲
    處等事實，被告並不爭執，且有原告所提出臺北商學院獎懲
    令影本1份為憑，自堪信屬實。其次，原告主張被告前曾以
    書面向臺北商學院表示：「學生姚旂軒就讀於臺北商業技術
    學院...，於4年級時跟生輔組林先生申請緩徵，但今家父打
    去兵役課詢問並無辦理資料，故我必須3月18日去新莊體檢
    ，如10月份前無辦理就必須去當兵，請學校代為辦理補救事
    宜」等內容一事，被告亦不爭執，惟以前詞置辯，而觀諸前
    開被告向臺北商學院所表示內容中提及被告前確有於4年級
    時向承辦之原告申辦兵役緩徵事務者，既為原告所自認，而
    被告嗣後有自住所地之區公所兵役課處查悉該行政單位並無
    被告之兵役緩徵申請資料，相關補救事務且須由臺北商學院
    代為處理一節，原告復不爭執，已難認被告前開陳述內容有
    何係虛偽而與事實不符者，至於原告所提出之臺北商學院前
    開獎懲令所載懲處事由，雖記載原告在處理被告之兵役緩徵
    事務時有漏報情事，姑不論被告前開陳述內容僅有客觀描述
    其前曾向原告申辦緩徵事務但後續行政單位處未有相關申請
    資料之過程，就行政單位處無被告相關申請資料之緣由，並
    未逕稱係出於原告有何漏報等行政疏失所致，已難認被告有
    何原告所主張向臺北商學院虛指其漏報之行為，況且，關於
    原告主張所受損害即遭受記一大過懲處之結果，係出於另被
    告臺北商學院基於國家教育行政機關之地位，對其所屬公務
    員即原告所為行政處分，臺北商學院為前開行政處分前，基
    於自身之公權力行使而調查認定原告有漏報被告之兵役緩徵
    申請事務，謂其有行政疏失，亦係另被告臺北商學院之相關
    調查程序及認定結果是否適當合法之問題，並非被告所得置
    喙，縱使另被告臺北商學院調查係出於被告之前開陳述所致
    ，以被告告陳述內容既僅客觀描述自身所遭遇情節，並未虛
    構事實，究竟該事務處理中原告有無漏報疏失及此疏失是否
    已達須為懲處之程度，均屬被告臺北商學院自身調查認判斷
    之問題，被告所述情節既非虛構，並無誤導臺北商學院予以
    調查之情形，另被告就戶籍地變更未向臺北商學院註冊組陳
    報者，亦與臺北商學院認定原告有無漏報疏失無涉，若如原
    告所稱臺北商學院未基於自身權責調查相關情節，而僅憑被
    告前開陳述及其家長表示氣憤之情況即率爾認定原告有疏失
    且予以懲處，仍屬臺北商學院之調查認定及所為行政處分是
    否適當等問題，仍難謂原告遭另被告臺北商學院懲處之結果
    與被告前開行為有何相當因果關係存在。因之，被告為前開
    陳述並無不法，與原告遭懲處之結果亦難認有何相當因果關
    係存在，原告主張被告有故意不法侵害其工作權或名譽等行
    為，謂被告應對其負侵權行為損害賠償責任，實無理由，應
    予駁回。
四、從而，原告依民法第184條第1項前段、第195條、第213條等
    規定，訴請被告應向另被告臺北商學院「職員考績委員會」
    出具如附件所示書面，及賠償原告非財產上損害1,200,000
    元並應加計法定遲延利息，均無理由，應予駁回。
五、兩造其餘之攻擊或防禦方法及證據，經本院斟酌後，認為均
    不足以影響本判決之結果，自無逐一詳予論駁之必要，併此
    敘明。
六、訴訟費用負擔之依據：民事訴訟法第78條。
中    華    民    國   100    年    2    月    25    日
                  民事第七庭    法  官  林麗真
以上正本係照原本作成。
如對本判決上訴，須於判決送達後20日內向本院提出上訴狀。如
委任律師提起上訴者，應一併繳納上訴審裁判費。
中    華    民    國  100    年    2    月    25    日
                                書記官  黃靖雅